臺灣臺南地方法院刑事判決
111年度訴字第95號
公  訴  人  臺灣臺南地方檢察署檢察官
被      告  黃良發


選任辯護人  洪銘憲律師
上列被告因違反毒品危害防制條例案件，經檢察官提起公訴（11
0年度營偵字第2552號），本院判決如下：
    主  文
黃良發犯如附表一、附表二所示之罪，共伍罪，各處如附表一、
附表二所示之刑。應執行有期徒刑捌年。
扣案行動電話（0000000000門號），沒收之。
未扣案之販賣第一級毒品所得共計新臺幣參仟元沒收，如全部或
一部不能沒收時，追徵之。
    事  實
一、黃良發明知海洛因係毒品危害防制條例第2條第2項所列之第
    一級毒品，不得販賣、轉讓，竟基於販賣第一級毒品海洛因
    以營利之犯意，以扣案0000000000號行動電話作為聯繫工具
    ，於附表一所示時間、地點為販賣第一級毒品海洛因牟利【
    交易對象、交易金額、交易方式均詳如附表一所示】；又另
    基於轉讓第一級毒品海洛因之犯意，於附表二所示時間、地
    點為轉讓第一級毒品海洛【轉讓對象、轉讓方式均詳如附表
    二所示】。嗣因警方對黃良發持用之上開門號行動電話實施
    通訊監察，並於民國110年11月30日持本院核發之搜索票至
    黃良發位於臺南市○○區○○○00號之4住處執行搜索，扣得上開
    門號行動電話，而悉上情。
二、案經臺南市政府警察局白河分局報告臺灣臺南地方檢察署檢
    察官偵查起訴。
    理  由
壹、證據能力方面
    本判決後述所引用之傳聞證據，當事人、辯護人於本院審理
    時，均同意有證據能力，且於本院調查證據時，均知有刑事
    訴訟法第159條第1項不得為證據之情形，而於本案言詞辯論
    終結前均未再聲明異議。本院審酌該等傳聞證據製作時之情
    況，並無違法不當及證明力明顯過低之瑕疵，以之作為證據
    ，應屬適當，故依同法第159條之5規定，認該等傳聞證據均
    有證據能力。
貳、實體方面
一、被告對於上揭犯罪事實於偵查及本院審理時均坦承不諱，且
    有附表一、附表二證據清單欄所列證據附卷可稽，及供聯繫
    毒品交易所用上開門號行動電話扣案可證；足見被告上開自
    白與事實相符，應可採信。又近年第一級毒品海洛因危害社
    會日益嚴重，治安機關對於查緝非法販賣毒品工作，無不嚴
    加執行，設若無利可圖，衡情被告當無甘冒被查緝法辦重刑
    之理；且被告於本院審理時已自承販賣毒品等情，是被告有
    藉由販賣毒品賺取利潤，以供自身生活所需之營利意圖甚明
    。從而，本件事證明確，被告前揭犯行，均堪以認定，應
    予依法論科。 
二、論罪科刑　　
  ㈠核被告就上開犯罪事實所為，各係犯附表一、附表二「適用
　  法條」欄所列罪名。被告於附表一所示販賣前持有第一級毒
    品海洛因之低度行為，分別為販賣第一級毒品之高度行為所
    吸收，均不另論罪。被告於附表二所示轉讓前持有第一級毒
    品海洛因之低度行為，為轉讓之高度行為所吸收，不另論罪
    。被告所犯附表一、附表二所示共5罪，犯意各別，行為互
    殊，應予分論併罰。
　㈡被告刑之減輕事由
　⑴被告就附表一所示販賣第一級毒品犯行，及附表二所示轉讓
    第一級毒品犯行，於偵查及本院審理時自白明確，此有附表
    一、附表二證據清單欄所列被告供述筆錄可參，此部分犯行
    均應依毒品危害防制條例第17條第2項規定減輕其刑。
　⑵再販賣第一級毒品罪之法定刑為死刑或無期徒刑，然同為販
    賣第一級毒品之人，其原因動機不一而足，犯罪情節亦非盡
    同，或有大盤毒梟者，亦有中、小盤之分，甚或僅止於吸毒
    者彼此之間為求互通有無之有償轉讓者亦有之，其販賣行為
    所造成危害社會之程度實屬有異，法律科處此類犯罪，所設
    之法定最低本刑卻同為「死刑或無期徒刑」，不可謂不重，
    於此情形，倘依其情狀處以較輕之徒刑，即足以懲儆，並可
    達防衛社會之目的者，自非不可依客觀之犯行與主觀之惡性
    二者加以考量其情狀，是否有可憫恕之處，適用刑法第59條
    之規定酌量減輕其刑，期使個案裁判之量刑，能斟酌至當，
    符合比例原則。本件被告前揭附表一所示販賣第一級毒品犯
    行，除附表一編號1部分尚未取得新臺幣（下同）2萬元價金
    外，附表一編號2至4部分均係與買者互相約定以油漆粉刷之
    工資抵付價金，約計各1千元，其販賣海洛因之數量及獲取
    之利益均與大毒梟不同，經上述減刑後，即使量處法定最低
    刑度有期徒刑15年仍嫌過重，難謂符合罪刑相當性及比例原
    則，亦無從與大毒梟之惡行有所區隔，客觀上足以引起一般
    人之同情，此部分犯罪情狀尚有可憫之處，爰就被告所犯附
    表一犯行，均依刑法第59條規定減輕其刑。
　⑶至被告固供稱其有供出毒品上游「彭振全」，請求依毒品危
    害防制條例第17條第1項減刑云云。然臺南市政府警察局白
    河分局以被告於警詢調查筆錄指稱之證據資料續行追查，目
    前尚未因此查獲任何不法，有該分局111年2月17日南市警白
    偵字第1110095724號函（本院卷第137頁）、臺灣臺南地方
    檢察署111年2月21日南檢文讓110營偵2552字第1119011477
    號函（本院卷第131頁）可憑，足見尚未查獲「彭振全」之
    犯嫌，亦無毒品危害防制條例第17條第1項減刑規定之適用
    。
　⑷被告有前揭刑之減輕事由，就其所犯附表一所示販賣第一級
　　毒品罪，依毒品危害防制條例第17條第2項、刑法第59條規
    定，各遞減其刑；就其所犯附表二所示轉讓第一級毒品罪，
    依毒品危害防制條例第17條第2項規定，減輕其刑。　
　㈢爰審酌被告已有販賣毒品及轉讓毒品前科，明知毒品為國家
    嚴格查禁之違禁物，被告仍為前開販毒行為，被告並無償提
    供毒品予他人施用，助長毒品流通，所生危害匪淺，非但殘
    害人體身心健康，並導致施用毒品之人為購買毒品而觸犯刑
    典，間接危害社會治安，敗壞社會風氣，實非可取，惟念及
    被告坦認全部犯行，態度並非不良，且被告尚未取得毒品交
    易價金2萬元，僅實際獲得油漆粉刷之利益（和買者約定以
    油漆粉刷之工資抵付價金），暨考量各次交易毒品金額、被
    告之智識、生活、家庭、經濟狀況等一切情狀，各量處如附
    表一、二所示之刑，及定其應執行之刑，以示懲儆。
三、沒收　　
　㈠扣案上開門號行動電話，為被告聯繫販毒所用，應依毒品危
    害防制條例第19條第1項宣告沒收。
　㈡被告就附表一所示販賣第一級毒品所得，除附表一編號1所得
    因購毒者有積欠未付外，其僅實際獲得油漆粉刷之利益共3
    千元（和買者約定以油漆粉刷之工資抵付價金），自應認屬
    被告所有，且如宣告沒收或追徵，亦無刑法第38條之2第2項
    所定「過苛之虞」、「欠缺刑法上之重要性」、「犯罪所得
    價值低微」或「為維持受宣告人生活條件之必要」情形，自
    應依刑法第38條之1第1項、第3項規定宣告沒收，於全部或
    一部不能沒收時（本件販毒所得3千元，並無不宜執行沒收
    之情形），追徵之。
據上論斷，應依刑事訴訟法第299條第1項前段，毒品危害防制條
例第4條第1項、第8條第1項、第17條第2項、第19條第1項，刑法
第11條、第51條第5款、第59條、第38條之1第1項前段、第3項，
判決如主文。 
本案經檢察官胡晟榮提起公訴，檢察官蘇聖涵到庭執行職務。
中　　華　　民　　國　　111 　年　　4 　　月　　28　　日
　　　　　　　　　刑事第八庭   審判長法　官 鄭燕璘
　　　　　　　　　                   法  官 陳碧玉
　　　　　　　　　                   法  官 郭瓊徽
以上正本證明與原本無異。
如不服本判決應於收受本判決後20日內向本院提出上訴書狀，並
應敘述具體理由。其未敘述上訴理由者，應於上訴期間屆滿後20
日內向本院補提理由書狀（均須按他造當事人之人數附繕本）「
切勿逕送上級法院」。 
                                     書記官 王珮君
中　　華　　民　　國　　111 　年　　4 　　月　　28　　日
附錄
毒品危害防制條例第4條
製造、運輸、販賣第一級毒品者，處死刑或無期徒刑；處無期徒
刑者，得併科新臺幣3千萬元以下罰金。
製造、運輸、販賣第二級毒品者，處無期徒刑或10年以上有期徒
刑，得併科新臺幣1千5百萬元以下罰金。
製造、運輸、販賣第三級毒品者，處7年以上有期徒刑，得併科
新臺幣1千萬元以下罰金。
製造、運輸、販賣第四級毒品者，處5年以上12年以下有期徒刑
，得併科新臺幣5百萬元以下罰金。
製造、運輸、販賣專供製造或施用毒品之器具者，處1年以上7年
以下有期徒刑，得併科新臺幣1百50萬元以下罰金。
前五項之未遂犯罰之。

毒品危害防制條例第8條
轉讓第一級毒品者，處1年以上7年以下有期徒刑，得併科新臺幣
1百萬元以下罰金。
轉讓第二級毒品者，處6月以上5年以下有期徒刑，得併科新臺幣
70萬元以下罰金。
轉讓第三級毒品者，處3年以下有期徒刑，得併科新臺幣30萬元
以下罰金。
轉讓第四級毒品者，處1年以下有期徒刑，得併科新臺幣10萬元
以下罰金。
前四項之未遂犯罰之。
轉讓毒品達一定數量者，加重其刑至二分之一，其標準由行政院
定之。

卷目：1.臺灣臺南地方檢察署110年度營偵字第2552號偵查卷宗 
        （下稱「營偵卷」）
      2.臺灣臺南地方法院110年度聲羈字第349號刑事卷宗（下
        稱「聲羈卷」）　　　　　　　
      3.臺灣臺南地方法院111年度訴字第95號刑事卷宗（下稱
        「本院卷」）
附表一（販賣部分）：
編號 交易對象 交易時間 交易地點 毒品種類 交易金額(新臺幣) 交易方式 證據清單 適用法條 宣告刑 1. 蘇麗蒨 110年2月9日下午6、7時許 臺南市佳里區佳里糖廠附近某處 含袋重約1.8公克之海洛因1包 2萬元 黃良發持用扣案之0000000000號行動電話與蘇麗蒨聯繫買賣海洛因事宜後，黃良發旋於左列時地，以2萬元代價交付海洛因1包與蘇麗蒨，並同意讓其賒欠價金，然因蘇麗蒨不滿交易之海洛因品質不佳，乃遲未交付上開款項予黃良發。     ①被告黃良發之供述（營偵卷第13至24頁、第25至32頁、第361至365頁、第439至451頁、第463至465頁、聲羈卷第19至24頁、本院卷第33至35頁、第143至148頁、第167至177頁） ②證人蘇麗蒨之證述（營偵卷第423至429頁、第473至475頁） ③證人蘇麗蒨指認黃良發之指認犯罪嫌疑人紀錄表（營偵卷第123至131頁） ④黃良發持用之0000000000與證人蘇麗蒨持用之0000000000於110年8月10日之通訊監察譯文（營偵卷p289至293頁） 毒品危害防制條例第4條第1項之販賣第一級毒品罪 黃良發犯販賣第一級毒品罪，處有期徒刑柒年拾月。 2. 曾育仁 110年6月1日上午10時許 黃良發位在臺南市○○區○○○00號之4住處內 不詳重量之海洛因1包 1,000元 黃良發持用扣案之0000000000號行動電話與曾育仁持用之0000000000號行動電話聯繫買賣海洛因事宜後，黃良發旋於左列時地，以1,000元代價交付海洛因1包與曾育仁，並約定以曾育仁日後就住處房屋牆面施作油漆粉刷之工資抵付 ①被告黃良發之供述（同上） ②證人曾育仁之證述（營偵卷第115至119頁、第375至379頁）） ③證人曾育仁指認黃良發之指認犯罪嫌疑人紀錄表（營偵卷第123至131頁） ④黃良發持用之0000000000與證人曾育仁持用之0000000000於110年6月1日之通訊監察譯文（營偵卷第121頁） 毒品危害防制條例第4條第1項之販賣第一級毒品罪 黃良發犯販賣第一級毒品罪，處有期徒刑柒年捌月。 3. 曾育仁 110年6月17日下午5時30分許 臺南市○○區○○里○○○00號「代天府」前 不詳重量之海洛因1包 1,000元 黃良發持用扣案之0000000000號行動電話與曾育仁持用之0000000000號行動電話聯繫買賣海洛因事宜後，黃良發旋於左列時地，以1,000元代價交付海洛因1包與曾育仁，並約定以曾育仁日後就住處房屋牆面施作油漆粉刷之工資抵付 ①被告黃良發之供述（同上） ②證人曾育仁之證述（同上） ③證人曾育仁指認黃良發之指認犯罪嫌疑人紀錄表（同上） ④黃良發持用之0000000000與證人曾育仁持用之0000000000於110年6月17日之通訊監察譯文（營偵卷第121至122頁） 毒品危害防制條例第4條第1項之販賣第一級毒品罪 黃良發犯販賣第一級毒品罪，處有期徒刑柒年捌月。 4. 吳美英 110年8月19日下午5時許 臺南市○○區○○里00號「太子宮」前 不詳重量之海洛因1包 1,000元 黃良發持用扣案之0000000000號行動電話與曾育仁之妻吳美英使用之00-0000000號電話聯繫買賣海洛因事宜後，黃良發旋於左列時地，以1,000元代價交付海洛因1包與曾育仁之妻吳美英，並約定以曾育仁日後就住處房屋牆面施作油漆粉刷之工資抵付 ①被告黃良發之供述（同上） ②證人吳美英之證述（營偵卷第169至172頁、第385至388頁） ③黃良發持用之0000000000與證人吳美英使用之00-0000000於110年8月19日之通訊監察譯文（營偵卷第201至205頁） 毒品危害防制條例第4條第1項之販賣第一級毒品罪 黃良發犯販賣第一級毒品罪，處有期徒刑柒年捌月。 
附表二（轉讓部分）：
編號 轉讓對象 轉讓時間 轉讓地點 轉讓種類 轉讓方式    證據清單 適用法條 宣告刑 1. 曾育仁 110年11月30日晚間6時許 曾育仁位在臺南市○○區○○000號之6住處內 海洛因1包（淨重0.2公克） 黃良發於左列時地，無償交付1小包予曾育仁。 ①被告黃良發之供述（營偵卷第361至365頁、本院卷第33至35頁、第143至148頁） ②證人曾育仁之證述（營偵卷第375至379頁））  毒品危害防制條例第8條第1項之轉讓第一級毒品罪 黃良發犯轉讓第一級毒品罪，處有期徒刑壹拾月。